【裁判字號】    98,訴,2505
【裁判日期】    981030
【裁判案由】    毒品危害防制條例
【裁判全文】
臺灣臺中地方法院刑事判決              98年度訴字第2505號
公  訴  人  臺灣臺中地方法院檢察署檢察官
被      告  己○○
指定辯護人  本院公設辯護人  丁○○
被      告  乙○○
指定辯護人  賴俊宏律師
被      告  戊○○
指定辯護人  林軍男律師
上列被告因毒品危害防制條例案件，經檢察官提起公訴（98年度
偵字第13049、13051號），本院判決如下：
    主    文
己○○犯如附表所示各罪，分別處如附表所示之刑。主刑部分應
執行有期徒刑參年拾月。
乙○○販賣第三級毒品，處有期徒刑伍年貳月，扣案之愷他命肆
包（驗後含包裝袋合計餘重158.4公克）、NOKIA牌行動電話壹支
（序號000000000000000)均沒收。未扣案之販賣第三級毒品所得
新臺幣壹仟元沒收，如全部或一部不能沒收時，以其財產抵償之
。
戊○○販賣第三級毒品，處有期徒刑伍年貳月。未扣案之販賣第
三級毒品所得新臺幣肆佰元沒收，如全部或一部不能沒收時，以
其財產抵償之。
    犯罪事實
一、己○○（綽號土撥）明知愷他命（俗稱Ｋ他命）係毒品危害
    防制條例第2條第2項第 3款所列管之第三級毒品，不得非法
    販賣，竟基於販賣第三級毒品愷他命以營利之犯意，以門號
    0000000000行動電話作為販毒之聯絡工具，分別為下列販賣
    愷他命毒品之行為：
  (一)98年 3月中旬某日，在台中市西屯區市○○○路之某汽車
      旅館，以價格新臺幣（下同）350 元之代價，販賣愷他命
      毒品1小包予賴國樑。
  (二)98年5月22日凌晨2時10分許，賴國樑以其持用門號000000
      0000行動電話，撥打己○○持用之上開門號行動電話，洽
      購愷他命毒品後，己○○旋即攜帶愷他命毒品 1小包，前
      往台中市○○路與太原路口「運動家飯店」門口，以 500
      元之價格，販賣第三級毒品愷他命予賴國樑。
  (三)98年 5月20日20時許，甲○○以其持用門號0000000000行
      動電話，撥打己○○持用之上開門號行動電話，洽購愷他
      命毒品後，己○○旋於同日21時許，攜帶愷他命毒品 1小
      包，前往台中市○區○○街380號7樓39室甲○○租屋處，
      以300元之價格，販賣第三級毒品愷他命予甲○○。
  (四)98年 5月22日凌晨1時9分許，許喬涵以其持用門號000000
      0000行動電話，撥打己○○持用之上開門號行動電話，洽
      購愷他命毒品後，己○○旋於同日凌晨 1時22分許，在台
      中市○○區○○路一1段240號8樓之2租屋處樓下，以1,50
      0元之價格，販賣第三級毒品愷他命毒品3小包予許喬涵。
  (五)嗣於98年 5月22日凌晨4時5分許，為警在台中市○區○○
      街 380號前，查獲己○○，並扣得其所有之第三級毒品愷
      他命4小包（淨重分別為5.273公克、0.728公克、0.733公
      克、0.686公克，驗餘淨重分別為5.272公克、0.72 7公克
      、0.732公克、0.685公克)、門號0000000000行動電話1支
      （含SIM卡）及與上開犯罪行為無關之門號 0000000000行
      動電話1支（含SIM卡）。
二、乙○○（綽號阿吉或胖吉）明知愷他命係毒品危害防制條例
    第2條第2項第 3款所列管之第三級毒品，不得非法販賣，竟
    基於販賣第三級毒品愷他命以營利之犯意，以門號00000000
    00行動電話作為販毒聯絡工具。98年 5月21日20時51分許，
    己○○以其持用門號0000000000行動電話，撥打乙○○持用
    之上開行動電話，洽購愷他命毒品後，乙○○旋於同日21時
    許，在台中市○○區○○路 3號「阿水茶坊」門口其所駕駛
    之自小客車內，以1,000元價格，販賣愷他命毒品1包（毛重
    約3、4公克）予己○○。嗣於同年月21日21時45分許，為埋
    伏員警在台中市○○區○○路 3號前，查獲乙○○，並扣得
    乙○○所有之第三級毒品愷他命 4包〔驗前毛重合計158.77
    公克（含包裝袋合計重5.16公克)、驗後含包裝袋合計餘重1
    58.4公克〕、裝有0000000000門號SIM卡之NOKIA牌行動電話
    1支（序號000000000000000）及與上開犯罪行為無關之第二
    級毒品MDMA 2包（分別為15顆、9顆，毛重分別約為5公克、
    2.2公克）、裝有0000000000門號SIM卡之NOKIA牌行動電話1
    支（序號為000000000000000)等物（乙○○涉嫌施用第二級
    毒品MDMA罪嫌部分，由檢察官另案偵辦）。
三、戊○○明知愷他命係毒品危害防制條例第2條第2項第 3款所
    列管之第三級毒品，不得非法販賣，竟基於販賣第三級毒品
    愷他命以營利之犯意，於97年12月初某日，經己○○委託其
    表姊甲○○代為以電話聯絡戊○○，洽購愷他命毒品後，戊○○旋於其後某時許，在台中市○○路與大雅路口之便利商
    店門口，以400元之價格，販賣第三級毒品愷他命毒品1小包
    （毛重約1公克）予己○○。
四、案經臺中市警察局第五分局及第六分局分別報告臺灣臺中地
    方法院檢察署檢察官偵查起訴。
    理    由
一、被告己○○部分：
  (一)證據能力方面：
    １、按有事實足認被告或犯罪嫌疑人有最輕本刑為 3年以上
        有期徒刑之罪嫌，並危害國家安全或社會秩序情節重大
        ，而有相當理由可信其通訊內容與本案有關，且不能或
        難以其他方法蒐集或調查證據者，得發通訊監察書。前
        項通訊監察書，偵查中由檢察官依司法警察機關聲請或
        依職權以書面記載第11條之事項，並敘明理由、檢附相
        關文件，聲請該管法院核發。通訊保障及監察法第 5條
        第1項第 1款、第2項定有明文。查下列經本院所引用有
        關被告己○○所使用門號0000000000行動電話之監聽錄
        音，業經本院核准通訊監察在案，有詳載案由、監察電
        話、對象、時間之98年聲監字第 403號、98年聲監續字
        第 342號等通訊監察書、通聯紀錄及通話譯文紀錄等附
        卷可參（見臺中市警察局第五分局警卷第163至198頁、
        本院卷第2宗第31至44、46至53頁)，乃係依法所為之監
        聽；且審酌電話監聽侵害被告權益之種類及輕重、對於
        被告己○○訴訟上防禦不利益之程度、犯罪所生之危害
        或實害等情形，兼顧人權保障及公共利益之均衡維護，
        堪認此部分電話監聽合於比例原則，自具有證據能力。
        又按通訊監察錄音之譯文，僅屬依據監聽錄音結果予以
        翻譯之文字，固具文書證據之外觀，惟實際上仍應認監
        聽所得之錄音帶或光碟，始屬調查犯罪所得之證物；刑
        事訴訟法第165條之1第 2項所稱之證物，如其蒐證程式
        合法，並經合法調查，自具證據能力。因此檢察官如提
        出通訊監察錄音之譯文為其證據方法，實乃以其監聽所
        得之錄音帶或光碟，為調查犯罪所得之證物，法院本應
        依刑事訴訟法第165條之1所列之方法調查，以判斷該錄
        音帶或光碟是否與通訊監察錄音之譯文相符。而監聽錄
        音製作之譯文，雖通常為偵查犯罪機關單方面製作，然
        若被告或訴訟關係人對其真實性並無爭執，經法院於審
        判期日提示譯文供當事人辨認、表示意見並為辯論者，
        程式自屬適法（最高法院95年度台上字第 295號、94年
        度台上字第4665號判決要旨參照）。查本案卷內之上開
        電話監聽，取證程序未見違法情事，已如前述；而警方
        依監聽錄音所製作之譯文，經本院提示予公訴人、被告
        己○○及辯護人後，迄言詞辯論終結前均無異議，則依
        上開說明，本案卷內通訊監察譯文自具證據能力。
    ２、按當事人、代理人或辯護人於法院調查證據時，知有第
        159條第1項不得為證據之情形，而未於言詞辯論終結前
        聲明異議者，視為有前項之同意，刑事訴訟法第 159條
        之5第2項定有明文。此乃係基於證據資料愈豐富，愈有
        助於真實發現之理念，酌採當事人進行主義之證據處分
        權原則，並強化言詞辯論主義，透過當事人等到庭所為
        之法庭活動，在使訴訟程序順暢進行之要求下，承認傳
        聞證據於一定條件內，得具證據適格。此種「擬制同意
        」，因與同條第一項之明示同意有別，實務上常見當事
        人等係以「無異議」或「沒有意見」表示之，斯時倘該
        證據資料之性質，已經辯護人閱卷而知悉，或自起訴書
        、原審判決書之記載而了解，或偵、審中經檢察官、審
        判長、受命法官、受託法官告知，或被告逕為認罪答辯
        或有類似之作為、情況，即可認該相關人員於調查證據
        之時，知情而合於擬制同意之要件（最高法院96年度台
        上字第4174號判決要旨參照）。查本件檢察官、被告己○○及其辯護人於本院準備程序及審判期日，均未對本
        院下述所引用認定被告己○○犯罪事實之證據表示意見
        ，且迄至言詞辯論終結前亦未聲明異議，本院審酌該等
        證據資料製作時之情況，尚無違法不當及證明力明顯過
        低之瑕疵，且為證明犯罪事實存否所必要，認為以之作
        為證據應屬適當，揆諸前開說明，自均具證據能力。
  (二)訊據被告己○○對上開販賣第三級毒品愷他命予賴國樑、
      甲○○、許喬涵等犯罪事實均坦白認罪（見臺中市警察局
      第五分局警卷第25至27頁、98年度偵字第 13051號偵查卷
      第9至11頁、本院卷第1宗第11、12、75頁、第2宗第87、8
      8頁)，核與證人賴國樑、甲○○、許喬涵證述向被告購買
      愷他命之情節相符（見同上警卷第37、38、55至57、72頁
      、本院卷第1宗第142頁背面），復有通訊監察譯文在卷足
      憑（見同上警卷第171、173、174頁），並有門號0000000
      000行動電話1支（含SIM卡）、第三級毒品愷他命4小包等
      物扣案可資佐證。該扣案之毒品 4包經送鑑定結果，均檢
      出愷他命成分，淨重分別為5.273公克、0.728公克、0.73
      3公克、0.686公克，驗餘淨重分別為5.272公克、0.727公
      克、0.732公克、0.685公克，有行政院衛生署草屯療養院
      98年 7月10日草療鑑字第0980700041號鑑定書在卷可憑（
      見本院卷第1宗第112、113頁)，足徵被告己○○之自白確
      與犯罪事實相符。又近年來毒品之濫用，危害國民健康與
      社會治安日益嚴重，治安機關對於販賣或施用毒品之犯罪
      行為，無不嚴加查緝，各傳播媒體對於政府大力掃毒之決
      心亦再三報導，已使毒品不易取得且物稀價昂，苟被告於
      買賣過程中無利可圖，縱屬至愚，亦無甘冒被取締移送法
      辦判處重刑之危險而平白從事愷他命買賣之理，是其販入
      之價格必較其出售之價格為低，而有從中賺取買賣價差或
      量差牟利之意圖及事實，應屬合理之認定。又販賣毒品愷
      他命係違法行為，非可公然為之，而愷他命亦無公定價格
      ，係可任意分裝增減分量，且每次買賣之價格、數量，亦
      隨時依雙方關係之深淺、資力、需求量、對行情之認知、
      來源是否充裕、查緝是否嚴緊、購買者被查獲時供述購買
      對象之可能風險之評估等因素，而異其標準，機動調整，
      非可一概而論。從而販賣之利得，實難察得其實情，然販
      賣者從價差或量差中牟利，方式雖異，惟其販賣行為在意
      圖營利則屬同一。況販賣毒品之所謂販賣行為，係行為人
      基於營利之目的，而販入或賣出毒品而言。販賣毒品者，
      其主觀上須有營利之意圖，且客觀上有販賣（即販入或賣
      出）之行為，即足構成，至於實際上是否已經獲利，則非
      所問（最高法院93年度台上字第1651號判決要旨參照）。
      查被告己○○業已坦承販賣愷他命之利潤大約是50元至15
      0元之間等語（見同上偵查卷第10頁)，足見其販賣愷他命
      予賴國樑、甲○○、許喬涵，確有賺取差價之營利意圖。
      是被告己○○販賣第三級毒品愷他命予賴國樑、甲○○、
      許喬涵等犯罪事證已臻明確，其犯行洵堪認定，應依法論
      罪科刑。
二、被告乙○○部分：
  (一)證據能力方面：證人己○○於偵查中經具結之證言，按卷
      內資料查無顯不可信之情形，依刑事訴訟法第159條之1第
      2項規定，認有證據能力，當得作為證據。
  (二)訊據被告乙○○矢口否認有何販賣第三級毒品愷他命予己○○之犯行，辯稱：係免費送給己○○施用，所收的1,00
      0元係以前借給己○○的，他拿來還給我云云。經查：
    １、證人己○○於偵查中具結後證述：98年5月21日晚上8點
        多以門號0000000000行動電話撥打被告乙○○所有0917
        的行動電話後，在台中市○○路 3號「阿水茶坊」前被
        告乙○○的轎車內，向被告乙○○購買3、4公克的愷他
        命，實際交付1,000元現金給被告乙○○等語(見98年度
        偵字第13051號偵查卷第11頁)；於本院審判期日亦為同
        上內容之證述（見本院卷第2宗第63頁)，核與被告乙○○於警詢自白：98年5月21日在台中市○○路3號門口我
        所駕駛的自小客車上，賣愷他命給綽號「土撥」男子，
        大約3、4公克，賣 1,000元，他是以電話0000000000撥
        打我的電話0000000000，我約他在台中市○○路上的「
        阿水茶坊」碰面，我倒約3、4公克的愷他命給他，並向
        他收 1,000元，然後他就下車離開等語（見臺中市警察
        局第五分局警卷第8頁）；偵查中亦自白：（98年5月）
        21日晚上大約9點多，在台中市○○路3號門口路邊我的
        車內，我倒了3、4公克的愷他命給己○○，向他收了1,
        000元，中間的利潤大約 1、2百元，聯絡方式是己○○
        昨天（即98年5月21日）晚上8點多，用0985的行動電話
        打我的0000000000號行動電話，我就叫他到四川路的「
        阿水茶坊」碰面，昨天是第一次賣給己○○，單純是賣
        斷的等語相符(見98年度偵字第13049號偵查卷第21頁）
        ，並有己○○持用門號0000000000行動電話確於97年 5
        月21日20時51分 2秒與被告乙○○所持用0000000000號
        行動電話聯絡之通聯紀錄在卷可憑（見本院卷第2宗第3
        0頁)，復有被告乙○○於上開販賣愷他命行為稍後為埋
        伏員警在台中市○○區○○路 3號前查獲時，所扣得之
        第三級毒品愷他命4包及門號0000000000行動電話1支（
        含SIM卡，機具廠牌NOKIA，序號000000000000000)等物
        可資佐證。該扣案之毒品經送鑑定結果，均檢出愷他命
        成分，驗前毛重合計158.77公克〔即62.74公克＋96.03
        公克，含包裝袋合計重5.16公克（即1.29公克＋3.87公
        克），取0.19公克及0.18公克鑑定、驗後含包裝袋合計
        餘重158.4公克（即158.77－0.19－0.18＝158.4），有
        內政部警政署刑事警察局98年7月20日刑鑑字第0980082
        783號鑑定書在卷可憑（見本院卷第1宗第121頁)，足見
        被告乙○○上開為圖營利而販賣愷他命給己○○之自白
        ，確與犯罪事實相符，其於本院辯稱係無償提供給己○○施用云云，與其在偵查中所述利潤大約1、2百元等語
        明顯不符，應係避重就輕之詞，難以採信。又被告乙○○在偵查中就上開販賣愷他命予己○○之時間、地點、
        數量、價格、利潤及聯絡方式等陳述均極其明確，若非
        親歷其事，實難編造出與證人己○○所證相符之情節，
        益證被告乙○○翻異前詞，否認具營利之意圖，並辯稱
        警詢、偵查所言係一時口誤云云，確非可採。
    ２、被告乙○○雖辯稱證人己○○所交付之 1,000元，係清
        償之前的借款，非愷他命之對價云云，證人己○○於本
        院雖2次附和被告乙○○之說詞（見本院卷第1宗第13頁
        、第2宗第62頁背面)，惟與稍後即明白陳述或證稱：因
        怕說實話會有危險，所以才翻口供，其確有向被告乙○○購買愷他命等語，並請求與被告乙○○隔離（見本院
        卷第1宗第22、23頁、第2宗第62頁背面、第63頁），則
        證人己○○此部分有利於被告乙○○之陳述，既與事實
        不符，當難執為有利於被告乙○○之認定。又觀諸被告
        乙○○先稱：己○○交付之 1,000元係要還3、4天前在
        台中市○○路與瀋陽路交叉路口的永和豆漿早餐店借給
        他的2,000元，另1,000元還欠著云云（見98年度聲羈字
        第597號卷第4頁背面），嗣即改稱：該1,000元係98年3
        、4 月間，己○○在台中市○○路「優勝美地」汽車旅
        館向我借的，他借完錢後就走了，沒有和我一起在汽車
        旅館內玩云云（見本院卷第1宗第17、18頁)，其前後所
        言時間、地點、數額均不一致，亦與證人己○○為附和
        被告乙○○說詞所為 1,000元是我上次跟乙○○一起去
        汽車旅館玩，欠他的錢云云（見本院卷第1宗第13頁)，
        明顯不符，足徵所謂 1,000元係還錢云云，確屬臨訟編
        造，目的在掩飾該 1,000係販賣愷他命之對價，益證被
        告乙○○確有上開販賣愷他命給己○○之行為。
    ３、公訴人雖認被告乙○○上開販賣愷他命之代價係向己○○收取1,000元及價值300元之行動電話儲值卡 1張，惟
        證人己○○於偵查中已證述實際只給被告乙○○ 1,000
        元等語（見98年度偵字第13051號偵查卷第11頁)；於本
        院更明白陳證：300 元儲值卡不是購買愷他命的對價，
        是被告乙○○請我幫他買的，他有給我 300元等語（見
        本院卷第1宗第22頁背面、第2宗第63頁），是被告乙○○於警詢及偵查中陳稱愷他命的對價係 1,000元部分，
        應屬真實可信，尚難認定該價值 300元之行動電話儲值
        卡亦係販賣愷他命予己○○之代價。
    ４、綜上所述，被告乙○○上開販賣愷他命予己○○之犯罪
        事證已臻明確，所辯乃畏罪卸責之詞，無可採信，其犯
        行洵堪認定，應依法論罪科刑。
三、被告戊○○部分：
  (一)證據能力方面：證人己○○、甲○○於偵查中經具結之證
      言，按卷內資料查無顯不可信之情形，依刑事訴訟法第15
      9條之1第2項規定，均認有證據能力，當得作為證據。
  (二)訊據被告戊○○矢口否認有何販賣愷他命之犯行，辯稱：
      僅係單純施用愷他命的消費者，己○○取得毒品來源的價
      格比較低，管道也比我多，不可能再跟我買云云。經查：
    １、證人己○○於偵查中具結證述：「問：你有無跟戊○○
        購買過毒品？）有的。在去年的12月月初，在他天津路
        租屋處，我不知道地址，靠近大雅路，是公寓，我沒有
        上去過，不知道他住幾樓，我在一樓等他下來，跟他購
        買愷他命，買400元1公克。是由我表姊甲○○先打電話
        給戊○○，電話中戊○○叫我過去，說電話中不用講那
        麼多，甲○○打完電話我就過去了，是戊○○指定到天
        津路及大雅路口的7-11超商門口」「問：你是怎麼跟甲○○談的？）我跟她說我找不到別人拿愷他命，拜託看
        她有無認識的，她就說她有個朋友好像在作」等語（見
        98年度偵字第13051號偵查卷第11、12頁)；在本院亦結
        證：「（問：有無向戊○○買過毒品？時間？‧‧‧）
        有，時間是去年的時候‧‧‧」「（問：你如何得知戊○○有在販賣毒品？）之前我表姊有跟他拿過毒品，我
        才知道他那邊有，之後我表姊有介紹我跟他認識」「（
        問：之前在警詢、偵查中所述於97年12月初某日，經己○○委託其表姊甲○○，代為以電話聯絡戊○○，洽購
        愷他命毒品後，旋於其後某時許，在台中市○○路與大
        雅路口之便利商店門口，由戊○○交付愷他命毒品 1小
        包（毛重約1公克）予己○○，並向己○○收取現金400
        元，是否實在？）實在」等語明確(見本院卷第2宗第60
        至62頁）。
    ２、證人甲○○於偵查中具結證稱：「（問：妳跟戊○○是
        何關係？）單純朋友關係」「（問：戊○○是先認識妳
        還是己○○？）先認識我，己○○是因為我的關係認識
        戊○○」「（問：去年12月初期間戊○○是否在天津街
        靠近大雅路附近租屋？）是」「（問：去年12月初己○○是否曾經透過妳打電話聯絡戊○○向他購買愷他命？
        ）答：是用我的電話打的」「（問：己○○跟你借電話
        聯絡戊○○時，妳在何處？）應該是在進化北路附近的
        租屋處，打完電話後是我弟去跟戊○○碰面」「（問：
        所以己○○打電話的目的是要跟戊○○購買愷他命？）
        是」「（問：妳怎麼知道戊○○有賣愷他命？）因為去
        年12月之前他有請我吃愷他命，他請我時有跟我說，希
        望幫他介紹客人」「（問：所以他賣愷他命是為了賺取
        利潤，所以才要妳幫他介紹？）是」等語（見98年度偵
        字第13051號偵查卷第51、52)；在本院結證：「（問：
        之前於偵訊所為之陳述，是否均實在？）實在」「（問
        ：偵訊時你有提到在97年12月初，己○○有借你的行動
        電話打給戊○○，是否有此事？）是」「（問：他借你
        的手機打給戊○○的目的為何？）要買東西，要拿Ｋ，
        意思就是要買愷他命」「（問：你有無聽到己○○打電
        話談話的整個過程？）沒有聽到他完整的談話，但我知
        道他的內容是要拿Ｋ，因為跟己○○聊天的過程，我們
        就有提到了」「（問；事後己○○是否有跟戊○○購買
        愷他命？）應該有」「（問：你如何得知？）因為後來
        己○○有拿到東西，所以應該有買成」「（問：你如何
        確定己○○所拿愷他命的毒品來源是戊○○？）沒有辦
        法確定，但是因為己○○借我的電話打完電話，出去沒
        有多久，回來之後手上就有毒品了，所以我認為他毒品
        的來源是跟戊○○買的」「（問：戊○○是否是你介紹
        給己○○認識的？）是」「（問：97年12月初，是否因
        為己○○找不到人買愷他命，你才會給他戊○○的電話
        ？）是」「（問：你如何得知戊○○有在販賣愷他命？
        ）因為大家一起玩過，所以我知道戊○○手上有貨」等
        語明確（見本院卷第1宗第140至142頁）。
    ３、綜觀以上證人己○○所證向被告戊○○購買愷他命之交
        易時間、地點、數量、金額、聯絡方式均前後一致，復
        有交易當事人以外之第三人即證人甲○○證述見聞己○○為購買愷他命，乃經由其以電話與被告戊○○聯絡後
        ，己○○旋即外出，並帶回愷他命等情，堪可佐憑證人
        己○○所證向被告戊○○購買愷他命等情，確屬真實可
        信，被告戊○○空言否認，乃卸責之詞，無可採信。又
        證人己○○縱有其他購買愷他命之管道或較便宜之來源
        ，惟販賣愷他命乃係違法行為，且我國對毒品之製造、
        販賣，查緝甚嚴，違法交易的聯絡及行動通常十分隱密
        ，則買方未必每次均能即時聯絡到賣方；販毒者亦未必
        可以隨時有充足之貨源，以供買方之洽購，再參諸證人
        己○○、甲○○均證述因證人己○○找不到販賣毒品之
        人，向證人甲○○詢問，方由證人甲○○代為聯絡被告
        戊○○進行上開愷他命之交易，此與一般常情尚無不符
        ，是被告戊○○辯稱己○○取得毒品來源的價格比較低
        ，管道也比我多，不可能再跟我買云云，尚無從執為有
        利於被告戊○○之認定。
    ４、查販賣愷他命係違法行為，非可公然為之，亦無公定價
        格，且容易分裝並增減份量，而每次買賣之價量，可能
        隨時依雙方關係深淺、資力、需求量及對行情認知、來
        源是否充裕、查緝是否嚴謹、購買者被查獲時供述購買
        對象之可能風險之評估等情形，而異其標準，非可一概
        而論，販賣之利得，除被告坦承犯行或價量俱臻明確外
        ，委難察得實情，惟販賣之人從價差或量差中牟利之方
        式雖異，其意圖營利之販賣行為則同一，加以我國對毒
        品愷他命之施用或販賣，查緝甚嚴，販賣愷他命之刑度
        極重，苟非意圖販賣營利，一般人焉有可能甘冒重刑而
        販賣愷他命。本案雖因未能查知被告戊○○販入毒品愷
        他命之成本，致無法查得其販賣愷他命之確實利潤為何
        ，惟依前述之推論，參以被告戊○○曾請證人甲○○幫
        忙介紹買毒之客人，且在接獲經由證人甲○○之行動電
        話聯絡後，立即攜帶毒品愷他命與素不相識之己○○進
        行交易，苟無相當利潤可圖，被告戊○○豈有甘冒重典
        ，逕依購入價格轉售可言？是被告戊○○確有意圖營利
        而販賣愷他命之犯意，殊堪認定。
    ５、綜上所述，被告戊○○上開販賣愷他命予己○○之犯罪
        事證已臻明確，所辯乃畏罪卸責之詞，無可採信，其犯
        行洵堪認定，應依法論罪科刑。
四、論罪科刑：
  (一)查愷他命（Ketamine）依其成癮性、濫用性及社會危害性
      之程度，經行政院公告為毒品危害防制條例第2條第2項第
      3款所列管之第三級毒品，不得非法販賣。
  (二)毒品危害防制條例業於98年 5月20日修正公布。查法規之
      制定與法規之修正，如有特定生效日之必要者，依中央法
      規標準法第14條或第20條第 2項準用第14條之規定，應分
      別特定其施行日期；法規制定或前次修正基於特殊因素所
      特定之施行日期，並不適用於日後修正或再次修正之條文
      ；法律之制定或修正，若未明定施行日期者，中央法規標
      準法雖未規定應自何時生效，然法律既經制定或修正並經
      總統公布，自應依一般原則，自公布日起算至第三日發生
      效力。基於以上說明：(一)92年7月9日修正公布之毒品危害
      防制條例第36條規定：「本條例自公布後六個月施行」，
      其立法理由謂：「(1)依修正草案第2條第3項規定，法務部
      需會同衛生署成立審議委員會每三個月定期檢討調整毒品
      之分級及品項，而本次新增第四級毒品，有需要在新法施
      行前先經該審議會檢討後再調整公布，爰預留六個月緩衝
      期，以利處理。(2)依本條例新修正之規定，有必要再訂定
      相關子法及修正相關法規，以配合本條例之施行，故亦有
      需要預留適當緩衝期，以利訂頒相關子法及相關法規之配
      合修正」，故該條規定，顯係因應該次修正之需，始預留
      適當之緩衝期，並非規定嗣後任何修正，均需預留六個月
      之期間。(二)97年 4月30日毒品危害防制條例修正第24條時
      ，因未有施行日期之特別規定，司法院認該條文應自公布
      日起算至第三日起生效，並基於司法行政之責，立即處理
      相關行政事宜；本次（指98年 5月20日）毒品危害防制條
      例之修正，司法院亦採相同立場等情，有司法院98年 6月
      29日院台廳刑一字第0980014643號函可憑，則98年 5月20
      日修正公布之毒品危害防制條例第4條，當於同年5月22日
      生效施行。是被告己○○如犯罪事實第一項(二)(四)所示
      於98年 5月22日之犯行部分，自應逕行適用行為時已修正
      生效之毒品危害防制條例規定；被告己○○如犯罪事實第
      一項(一)(三)部分及被告乙○○、戊○○等犯罪行為，則
      應依刑法第2條第1項規定，比較應適用之法律。查修正毒
      品危害防制條例第4條第3項已將罰金數額由 500萬元提高
      至 700萬元，關於被告乙○○、戊○○販賣第三級毒品等
      犯行，自應適用修正前之法律，較有利於被告乙○○、戊○○。至被告己○○如犯罪事實第一項(一)(三)部分犯行
      ，因修正毒品危害防制條例增訂第17條第 2項，於偵查及
      審判中自白者，減輕其刑，則綜合比較結果，修正之法律
      較有利於行為人，此部分自應全部適用最有利於被告己○○之修正後規定。
  (三)核被告己○○4次所為，均犯修正後毒品危害防制條例第4
      條第 3項販賣第三級毒品罪；被告乙○○、戊○○所為，
      則各犯修正前毒品危害防制條例第4條第3項販賣第三級毒
      品罪。被告己○○如犯罪事實第一項(一)(三)部分及被告
      乙○○、戊○○之行為時，毒品危害防制條例關於第三級
      毒品，僅就販賣及意圖販賣而持有，始有刑事處罰（同條
      例第4條第3項、第5條第3項規定參照），至單純持有第三
      級毒品愷他命，則未設刑罰，依刑法第 1條罪刑法定原則
      ，自不為罪；被告己○○於98年 5月22日如犯罪事實第一
      項(二)(四)等行為及同日為警查獲時，所販出及持有之第
      三級毒品愷他命合計純質淨重顯未逾20公克，其持有第三
      級毒品愷他命之行為，亦屬不罰，均附此敘明。
  (四)被告己○○於偵查（含羈押訊問）、本院準備程序及審判
      期日均自白上開販賣愷他命之犯罪事實，應各依修正後毒
      品危害防制條例第17條第 2項規定減輕其刑。至被告乙○○僅在偵查中坦承犯行，未在本院審判時自白犯罪，當不
      符合修正後毒品危害防制條例第17條第 2項減輕其刑之要
      件。又員警於被告己○○供述向乙○○、戊○○購買愷他
      命毒品前，即已自通訊監察及相關線索鎖定乙○○、戊○○販賣毒品，被告乙○○、戊○○之販賣毒品行為，均非
      因被告己○○之供述而查獲等情，業據證人丙○○證述甚
      詳（見本院卷第1宗第143頁），則被告己○○自不符毒品
      危害防制條例第17條第1項減輕或免除其刑之要件。
  (五)行為於同時同地或密切接近之時地實施，侵害同一之法益
      ，各行為之獨立性極為薄弱，依一般社會健全觀念，在時
      間差距上，難以強行分開，在刑法評價上，以視為數個舉
      動之接續施行，合為包括之一行為予以評價，較為合理，
      則屬接續犯，而為包括之一罪（最高法院86年台上字第32
      95號判例可資參照）。本件被告己○○各次販賣愷他命之
      行為，在時間及地點差距上，可以分開，在刑法評價上，
      各具獨立性，每次行為皆可單獨成立犯罪，顯非於同時同
      地或密切接近之時地實施犯罪之接續犯。又所謂集合犯，
      係指依一般社會通念，特定犯罪行為具有反覆實施之特性
      ，立法者於制定刑罰法律之初，亦已認知該種行為類型之
      反覆性，而有意藉由法條中客觀構成要件之行為要素，含
      括上開具有反覆實施特性之數個犯罪行為，仍僅接受一次
      刑法之評價為已足。而販賣毒品罪，不論行為人或為零星
      偶一為之，或不間斷為之，其於行為終了時，即已達營利
      之目的，自難認立法者於制定刑罰法律之初，已認知販賣
      毒品行為必屬具反覆性之犯罪，且有意藉由法條中客觀構
      成要件之行為要素，含括上開具有反覆實施特性之數個犯
      罪行為。況依94年2月2日總統令修正公布，並自95年7月1
      日施行之刑法，其修正既依據「刑罰公平原則」之考量，
      刪除有關連續犯之規定，並將含有連續犯性質之常業犯一
      併全數刪除（參見刑法修正草案總說明），則再以集合犯
      之概念評價多數販賣毒品之行為，即有不當。準此，被告
      己○○多次販賣第三級毒品行為，當均無論以接續犯或集
      合犯之餘地，此時則應回歸一般刑法上行為單、複數之認
      定，而予論罪科刑，較稱妥適。是被告己○○所犯 4次販
      賣第三級毒品各罪間，犯意各別，行為互殊，應予分論併
      罰。
  (六)爰審酌被告己○○、乙○○、戊○○之素行（參卷附臺灣
      高等法院被告前案紀錄表）、被告己○○係高中肄業之智
      識程度、經濟貧寒之生活狀況（見第臺中市警察局五分局
      警卷第22頁被告己○○警詢筆錄受詢問人資料）；被告乙○○係高中肄業之智識程度、經濟小康之生活狀況（見同
      上警卷第1頁被告乙○○警詢筆錄受詢問人資料)；被告戊○○係高中畢業之智識程度、經濟小康之生活狀況（見同
      上警卷第13頁被告戊○○警詢筆錄受詢問人資料），渠均
      明知愷他命係戕害人身心之毒品，為貪圖不法利益，竟販
      賣予他人施用，危害社會治安及國民健康，且販賣毒品為
      政府戮力查緝之罪，愷他命足以使施用者導致精神、性格
      異常，造成生命危險之生理成癮性及心理依賴性，惟念其
      各次販賣愷他命之所得非多，數量均微，被告己○○犯後
      已坦承犯行，頗具悔意，態度良好等一切情狀，分別量處
      如主文所示之刑，以資懲儆，並就被告己○○部分從輕量
      定其應執行之主刑為有期徒刑3年10月，兼勵自新。
  (七)從刑部分：
    １、犯第四條之罪者，其供犯罪所用或因犯罪所得之財物，
        均沒收之，如全部或一部不能沒收時，追徵其價額或以
        其財產抵償之，毒品危害防制條例第19條第 1項定有明
        文。該條係採義務沒收主義，且金錢為代替物，重在兌
        換價值，而不在原物，自難拘泥於沒收原物之理論，認
        沒收販賣毒品所得之金錢，以當場查獲扣押者為限，苟
        能證明其為販賣毒品所得之金錢，均應予以沒收（最高
        法院92年度台上字第5227號判決要旨參照）。是販賣毒
        品所得之金錢，無論已否扣案，如仍屬存在，即應依法
        沒收。查被告己○○、乙○○、戊○○先後出售愷他命
        並獲取如犯罪事實欄所示之財物，且無法證明業已滅失
        ，復屬被告己○○、乙○○、戊○○犯毒品危害防制條
        例第 4條之罪所得之財物，仍各應依毒品危害防制條例
        第19條第 1項規定諭知沒收，如全部或一部不能沒收時
        ，以其財產抵償之。
    ２、扣案屬被告己○○所有之第三級毒品愷他命 4小包（驗
        餘淨重分別為5.272公克、0.727公克、0.732公克、0.6
        85公克)；屬被告乙○○所有之第三級毒品愷他命4包（
        驗後含包裝袋合計餘重158.4公克)，均在扣案當日之販
        毒行為後未幾即遭查獲，衡情皆係當日販賣所剩餘之毒
        品，雖非屬毒品危害防制條例第18條第 1項、第19條規
        定宣告沒收銷燬或沒收之物，惟屬違禁物，應依刑法第
        38條第1項第1款規定，於查獲當日最後一次販賣之罪刑
        項下宣告沒收（最高法院95年度台上字第5252號、96年
        度台上字第884號、97年度台上字第6057判決要旨參照)
        。又上開扣案第三級毒品愷他命之外包裝袋各 4個，分
        別係被告己○○、乙○○所有，且用於包裹毒品愷他命
        ，防其裸露、潮濕，並便於攜帶，屬供販賣毒品愷他命
        犯罪所用之物，復經鑑定機關分別與愷他命秤重，足見
        與扣案之毒品愷他命，尚非不可析離，自應各依毒品危
        害防制條第19條第 1項前段規定宣告沒收。又被告戊○○所有經扣案之愷他命2包(淨重分別為45.533公克、1.
        077公克），數量雖非少，惟係97年5月16日所販入，業
        據被告戊○○陳明在卷（見臺中市警察局第五分局警卷
        第14頁），顯與其於97年12月初之販賣第三級毒品予己○○之犯行無關，依從刑應依附主刑之原則，自不得在
        本案罪刑項下宣告沒收。至違禁物，不問屬於犯罪行為
        人與否，沒收之，刑法第38條第 2項固有明文，惟應限
        於在本案被告或共犯所涉犯罪案件遭查扣者為限，如在
        他人犯罪案件所扣押，應僅能於該他人所涉罪刑項下諭
        知沒收，尚不得在本案為沒收之宣告。是有關扣自賴國
        樑、甲○○、許喬涵、崔王萱棓等人之愷他命，係供渠
        等施用，非在被告己○○本件犯罪案件所查扣，當不得
        於被告己○○之販賣罪刑項下宣告沒收。
    ３、扣案門號0000000000行動電話1支（含SIM卡）為被告己○○所有，並以之用於如犯罪事實第一項之聯繫販賣毒
        品事宜，業據被告己○○供述明確，核與證人即購毒者
        賴國樑、甲○○、許喬涵等人證述相符，並有通訊監察
        譯文及中華電信資料查詢在卷可憑（見本院卷第2宗第3
        1頁）；且因行動電話之服務須以SIM卡為介面，故行動
        電話業者於出租行動電話門號予消費者使用時，即同時
        附帶提供 SIM卡給消費者做為門號使用之介面，故於電
        信公司接受消費者申辦門號並將該門號開通上線時，該
        公司即將SIM卡所有權移轉予消費者，此有司法院97年5
        月 6日院臺廳刑一字第0970009760號函暨所附之各該電
        信公司函及申請書、服務契約書等可參，是以行動電話
        之 SIM卡應認為係屬客戶所有。從而，上開扣案之行動
        電話1具（含SIM卡）為供被告己○○犯毒品危害防制條
        例第 4條之罪所用之物，應依毒品危害防制條例第19條
        第1項規定宣告沒收。又扣案之NOKIA牌行動電話1支(序
        號000000000000000)，係被告乙○○所有供販賣愷他命
        予己○○聯絡之用，業經認定如上，並據被告乙○○供
        述該手機係其所有甚明（見本院卷第2宗第89頁)，亦應
        依毒品危害防制條第19條第 1項前段規定諭知沒收。至
        被告己○○所持用經扣案之0000000000行動電話1支(含
        SIM卡)，與被告己○○上開犯罪行為無關；被告乙○○
        經扣案裝在上開行動電話機具內之0000000000門號 SIM
        卡，其申請人乃黃文乙，有遠傳電信公司函覆申請人資
        料表在卷可佐（見本院卷第2宗第16、17頁)，核非被告
        乙○○所有之物；另扣案裝有0000000000門號 SIM卡之
        NOKIA牌行動電話1支（序號為000000000000000)，雖係
        被告施信所有，惟與被告乙○○上開犯罪行為無關，均
        不得於本案罪刑宣告沒收，附此敘明。
五、據上論斷，應依刑事訴訟法第299條第1項，修正前毒品危害
    防制條例第4條第3項、毒品危害防制條例第4條第3項、第17
    條第2項、第19條第1項，刑法2條第1項、第11條、第51條第
    5款、第38條第1項第1款，判決如主文。
本案經檢察官庚○○到庭執行職務。
中    華    民    國    98    年    10    月    30    日
          刑事第四庭    審判長法  官  鄭永玉
                              法  官  潘曉玫
                              法  官  張恩賜
以上正本證明與原本無異。
如不服本判決應於收受本判決後10日內向本院提出上訴書狀，其
未敘述上訴理由者，並得於提起上訴後10日內向本院補提理由書
狀（均須按他造當事人之人數附繕本）「切勿逕送上級法院」。
                              書記官  黃舜民
中    華    民    國    98    年    10    月    30    日
附錄本案論罪科刑法條
修正前毒品危害防制條例第4條第3項：
製造、運輸、販賣第三級毒品者，處五年以上有期徒刑，得併科
新臺幣五百萬元以下罰金。
毒品危害防制條例第4條第3項：
製造、運輸、販賣第三級毒品者，處五年以上有期徒刑，得併科
新臺幣七百萬元以下罰金。
┌───────────────────────────────┐
│附表：被告己○○所犯罪刑                                      │
├──┬───────┬─────────────┬──────┤
│編號│犯  罪  行  為│罪                      刑│備        註│
├──┼───────┼─────────────┼──────┤
│ 1  │如犯罪事實欄第│己○○販賣第三級毒品，處有│            │
│    │一項(一)      │期徒刑貳年柒月，扣案之門號│            │
│    │              │0000000000行動電話1支（含S│            │
│    │              │IM卡）沒收；未扣案之販賣第│            │
│    │              │三級毒品所得新臺幣參佰伍拾│            │
│    │              │元沒收，如全部或一部不能沒│            │
│    │              │收時，以其財產抵償之。    │            │
├──┼───────┼─────────────┼──────┤
│ 2  │如犯罪事實欄第│己○○販賣第三級毒品，處有│            │
│    │一項(二)      │期徒刑貳年柒月，扣案之愷他│            │
│    │              │命4小包（驗餘淨重分別為5.2│            │
│    │              │72公克、0.727公克、0.732公│            │
│    │              │克、0.685公克，另含包裝袋4│            │
│    │              │個）、門號0000000000行動電│            │
│    │              │話1支（含SIM卡）均沒收；未│            │
│    │              │扣案之販賣第三級毒品所得新│            │
│    │              │臺幣伍佰元沒收，如全部或一│            │
│    │              │部不能沒收時，以其財產抵償│            │
│    │              │之。                      │            │
├──┼───────┼─────────────┼──────┤
│ 3  │如犯罪事實欄第│己○○販賣第三級毒品，處有│            │
│    │一項(三)      │期徒刑貳年柒月，扣案門號09│            │
│    │              │00000000行動電話1支（含SIM│            │
│    │              │卡）沒收；未扣案之販賣第三│            │
│    │              │級毒品所得新臺幣參佰元沒收│            │
│    │              │，如全部或一部不能沒收時，│            │
│    │              │以其財產抵償之。          │            │
├──┼───────┼─────────────┼──────┤
│ 4  │如犯罪事實欄第│己○○販賣第三級毒品，處有│            │
│    │一項(四)      │期徒刑貳年捌月，扣案之門號│            │
│    │              │0000000000行動電話1支（含S│            │
│    │              │IM卡）均沒收；未扣案之販賣│            │
│    │              │第三級毒品所得新臺幣壹仟伍│            │
│    │              │佰元沒收，如全部或一部不能│            │
│    │              │沒收時，以其財產抵償之。  │            │
└──┴───────┴─────────────┴──────┘


司法院資訊處製作；財團法人民間司法改革基金會備份。
